【裁判字號】    89,訴,52
【裁判日期】    890303
【裁判案由】    毒品危害防制條例
【裁判全文】
臺灣臺北地方法院刑事判決                            八十九年度訴字第五二號
    公  訴  人  臺灣臺北地方法院檢察署檢察官
    被      告  乙○○
    選任辯護人  徐方齡
右列被告因違反毒品危害防制條例案件，經檢察官提起公訴（八十八年度偵字第二一
五一０號），甲○判決如左：
    主  文
乙○○無罪。
    理  由
一、公訴意旨略以：被告乙○○意圖販賣，於台北市○○○路一七六號十二樓之一持
    有第二級毒品安非他命十八包（淨重十六點八公克），嗣於民國八十八年九月十
    六日下午四時許，為警持搜索票當場查獲，並扣得上開安非他命及塑膠分裝杓、
    玻璃球管各一支，因認被告涉有毒品危害防制條例第五條第二項之意圖販賣而持
    有第二級毒品罪嫌。
二、按犯罪事實應依證據認定之，無證據不得推定其犯罪事實，刑事訴訟法第一百五
    十四條定有明文。又認定不利於被告之事實，須依積極證據，茍積極證據不足為
    不利於被告事實之認定時，即應為有利於被告之認定，更不必有何有利之證據；
    且刑事訴訟法上所謂認定犯罪事實之積極證據，係指適合於被告犯罪事實之認定
    之積極證據而言，雖不以直接證據為限，間接證據亦包括在內，然而無論直接或
    間接證據，其為訴訟上之證明，須於通常一般之人均不致有所懷疑，而得確信其
    為真實之程度者，始得據為有罪之認定，倘其證明尚未達到此一程度，而有合理
    之懷疑存在時，自不能以推測或擬制之方法，以為有罪裁判之基礎，最高法院著
    有三十年上字第八一六號、二十九年上字第三一０五號、七十六年台上字第四九
    八六號、四十年台上字第八六號等判例可資參照。訊據被告乙○○堅決否認上開
    犯行，辯稱：扣案十八包安非他命係伊於八十八年八月底某日，在台北市○○路
    、遼寧街口以新台幣一萬三千元，向一年籍不詳三十歲左右王姓男子所購得自用
    ，王某稱缺錢，願便宜多賣伊一些，伊才買了二十包，扣案吸管僅係伊將安非他
    命放入吸食器之工具，伊並無販賣之意圖等語。
二、本件公訴人認被告乙○○係基於販賣之意圖而持有扣案安非他命，係以被告另為
    警扣得塑膠分裝杓一支，及依被告偵查中所自承一天施用安非他命一、二次，一
    包可吸十次之用量，扣案安非他命須百日始得用盡等情，為其依據。惟查，本件
    搜索扣押證明筆錄所載塑膠「分裝」杓，實際上僅係削尖之吸管一節，業據甲○
    調取證物審視無訛，核諸使用削尖之吸管將安非他命置入吸食器，於施用安非他
    命者，乃甚為常見之情形，被告遭逮捕後既因施用第二級毒品安非他命，先後為
    甲○裁定觀察、勒戒及強制戒治，當場並另扣得可供吸食安非他命用之玻璃球管
    一支，其所辯扣案吸管係供其將安非他命置入吸食器所用一節，已堪採信。次查
    ，本件扣案十八包安非他命之淨重僅有十六點八公克，公訴人上開以被告偵查中
    自承一天施用安非他命一、二次，一包可吸十次之用量，扣案安非他命須百日始
    得用盡之推算，其所根據之被告安非他命用量，與被告於警詢及甲○訊問時所稱
    「一天約二、三次，一次份量約半粒花生命大小」及「一次大概用零點二公克，
    一天用半包多」之情形均不相同，衡情乃因被告每日施用安非他命之次數及重量
    本非固定，粗略估計答覆訊問所致，公訴人以此不精確之用量為推算基礎，所得
    結論已非全然可採，況即令公訴人之推算正確，扣案安非他命被告須百日始得用
    盡，被告所辯係因案外人王姓男子低價求售，始一次購買較高數量等語，衡情仍
    非有違常理而無甚可能，自不得僅以被告持有十六點八公克之安非他命，遽認其
    具有販賣該等安非他命之意圖。綜上所述，本件依公訴人起訴被告意圖販賣而持
    有扣案安非他命，其提出之積極證據尚未臻於通常一般之人均不致有所懷疑，而
    得確信其為真實之程度，而仍有合理之懷疑存在；此外，甲○復查無其他積極證
    據足認被告確有上開意圖販賣而持有第二級毒品安非他命之犯行，被告犯罪尚屬
    不能證明，依法應為無罪之諭知。
據上論斷，應依刑事訴訟法第三百零一條第一項判決如主文。
本案經檢察官朱應翔到庭執行職務。
中    華    民    國          八十九        年        三    月    三    日
                                            臺灣臺北地方法院刑事第七庭
                                                  法  官  楊  代  華
右正本證明與原本無異。
如不服本判決，應於判決送達後十日內，向甲○提出上訴狀。
                                                  書記官  許  博  為
中    華    民    國      八十九      年        三      月      八      日


司法院資訊處製作；財團法人民間司法改革基金會備份。
